【裁判字號】    97,監,479
【裁判日期】    980216
【裁判案由】    選定禁治產人監護人
【裁判全文】
臺灣板橋地方法院民事裁定               97年度監字第479號
聲  請  人  甲○○
代  理  人  周德壎律師
相  對  人  乙○○
上列當事人間聲請選定禁治產人監護人事件，本院裁定如下：
    主      文
選定甲○○（男、民國○○年○○月○○日生、身分證統一編號：Ｚ00
0000000 號）為禁治產人乙○○（男、民國○○年○ 月○○日生、身
分證統一編號：Ｚ000000000 號）之監護人。
聲請程序費用由聲請人負擔。
    理      由
一、按禁治產人應置監護人，並依下列順序定之：(1)配偶。(2)父
    母。(3)與禁治產人同居之祖父母。(4)家長。(5)後死之父或母
    以遺囑指定之人。不能依前項規定定其監護人時，由法院徵
    求親屬會議之意見選定之，民法第1110條、第1111條分別定
    有明文。
二、本件聲請經審理後意旨略以：聲請人甲○○之弟即相對人乙
    ○○因為中度智障，前經聲請人請求本院以97年度禁字第29
    2 號裁定宣告相對人為禁治產人在案。惟因相對人之配偶亦
    為智障，又其父母、祖父母亦均已死亡，而聲請人雖為相對
    人之大哥，但未同居於一處，尚非相對人之家長，相對人又
    無後死之父或母以遺囑指定之人，致相對人不能依民法第11
    11條第1 項規定定其監護人，故特依民法第1111條第2 項聲
    請鈞院選定相對人監護人，且聲請人已於民國98年2 月5 日
    依法召開親屬會議，並決議通過人選順序，即甲○○、呂忠
    仁、呂芳政三人供法院參酌選定為相對人之監護人等語，並
    提出本院97年度禁字第292 號裁定影本、親屬會議紀錄影本
    、戶籍謄本等件為證。
三、經查，相對人業經本院裁定宣告為禁治產人等情，業據聲請
    人提出本院97年度禁字第292 號裁定影本為憑，堪信為真實
    。又相對人之配偶莊梨煌為輕度智障，不適任相對人監護人
    之情，亦據證人呂忠仁、呂順安到庭證稱：相對人之配偶莊
    梨煌無法處理一般簡單事務等語（參見本院97年12月25日非
    訟事件筆錄），並經本院當庭詢問莊梨煌，莊梨煌均無法正
    確回答問題（參見同上筆錄），堪信聲請人主張相對人之配
    偶不適任相對人監護人為真實。另聲請人主張相對人無父母
    、同居之祖父母，且聲請人亦未與相對人同住，又聲請人已
    依法召開親屬會議，並決議通過人選順序甲○○、呂忠仁、
    呂芳政三人供法院參酌選定監護人等情，除據聲請人到庭證
    述明確，並與證人呂忠仁、呂順安證言相符（參見同上筆錄
    ），且有親屬會議開會紀錄影本在卷可稽。是本院參酌親屬
    會議之意見，並酌以聲請人為相對人大哥，雖未同居生活，
    但對於相對人多有照顧，此參證人呂忠仁到庭證述明確（參
    見同上筆錄），本院認由聲請人擔任相對人監護人應屬適當
    ，爰依民法第1111條第2 項之規定，選定聲請人甲○○為禁
    治產人乙○○之監護人，並應按相對人之財產狀況，負責護
    養及療治其身體，附此敘明。
四、依非訟事件法第21條第1 項裁定如主文。
中    華    民    國    98    年    2     月    16    日
                  家事庭    法  官  林錫凱
以上正本證明與原本無異
如不服本裁定應於送達後10日內向本院提出抗告狀，並應繳納抗
告費新台幣1,000元整。
中    華    民    國    98    年    2     月    16    日
                            書記官  王波君


司法院資訊處製作；財團法人民間司法改革基金會備份。
